臺灣士林地方法院刑事判決　　　　　　　 94年度易字第517號
公　訴　人　臺灣士林地方法院檢察署檢察官
被　　　告　丁○○
　　　　　　　　　　押)
上列被告因恐嚇取財等案件，經檢察官提起公訴（94年度偵字第
4689號），及移送併案審理（94年度偵字第7219、8258號），本
院判決如下：
    主  文
丁○○連續意圖為自己不法之利益，以無線方式，盜用他人電信
設備通信，累犯，處有期徒刑拾月，扣案之鑰匙壹支沒收。又對
於公務員依法執行職務時，施強暴，累犯，處有期徒刑捌月。應
執行有期徒刑壹年伍月，扣案之鑰匙壹支沒收。
    事  實
一、丁○○曾於民國93年間因毒品案件，經本院以92年度簡字第
    494 號判決處有期徒刑3 月確定，於94年3 月31日執行完畢
    。竟不知悔改，基於意圖為自己不法所有及不法利益之概括
    犯意，於94年4 月14日7 時許，在台北市○○區○○路7段
    401 巷334 號前，以自備鑰匙竊取庚○○所有之車牌號碼
    CB-8812 號之自小客車及車內遠傳電信門號0000000000號
    SIM 卡1 張，並將上開SIM 卡，裝置於其持有之行動電話內
    ，連續多次以無線方式盜用他人電信設備通信，致遠傳電信
    通訊系統誤認其係合法用戶而提供通訊服務，以此方法自94
    年4 月14日起至同年月24日止，詐得免付電信通話費用之不
    法利益共計新台幣（下同）4,288 元。復於同年月29日凌晨
    ，在台北市○○區○○街50號前，以自備鑰匙竊取乙○所有
    之車牌號碼DC-8052 號自小客車，嗣於同日晚上11時30分許
    ，適台北市政府警察局北投分局長安派出所副主管戊○○及
    員警丙○○、甲○○等3 人執行擴大臨檢勤務時，於台北市
    北投區○○路第2 迴轉車道發現上開車輛，經返回分局查詢
    確認為失竊車輛後，遂換著便服，由戊○○駕駛其所有之車
    牌號碼HW-5827 號自小客車搭載丙○○、甲○○另開1 台車
    輛共同返回大度路埋伏，惟前開失竊車輛已不在該處，嗣至
    翌日凌晨0 時30分許，戊○○等人始於台北市○○區○○路
    7 段401 巷343 號前，發現上揭自小客車，並在現場埋伏，
    迄同日凌晨1 時20分許，丁○○返回取車，並進入車內發動
    引擎，戊○○遂將HW-5827 號自小客車斜停於丁○○所駕車
    輛之左前方，以防止其逃逸，並由丙○○下車趨前攔檢，甲○○則站在左後方警戒，詎丙○○於駕駛座旁出示證件大聲
    表明其係警察，要求丁○○下車受檢後，丁○○竟為逃避查
    緝，基於毀損及妨害公務之犯意，駕駛竊得之DC-8052 號自
    小客車加足油門往前衝撞戊○○之HW-5827 號自小客車，造
    成該車毀壞，足以生損害於戊○○，並差點撞及站在左前方
    之丙○○，丁○○隨即再倒車，衝撞林進發所有停放於後方
    之FO-5805 號自小客車（FO-5805 號及DC-8052 號自小客車
    毀損部分未據林進發、乙○告訴），差一點又撞到站在左後
    方之甲○○，戊○○見狀遂下車先對空鳴槍警告，並繼續大
    聲表明警察身分，要求丁○○下車，惟丁○○仍不願停車，
    再次加足油門前進及後退衝撞，戊○○見情況緊急，下令開
    槍射擊該車輪胎，但丁○○依然繼續前後衝撞企圖逃逸，戊○○等人依現場情況認為有受危害之虞，遂朝該車之駕駛座
    下方位置射擊，射中丁○○之小腿，丁○○受傷後將車停下
    ，戊○○3 人隨即上前逮捕，並扣得鑰匙1 支，經深入追查
    ，始查悉上情。
二、案經告訴人乙○訴由台北市政府警察局北投分局報請台灣士
    林地方法院檢察署檢察官及告訴人戊○○訴由台灣士林地方
    法院檢察署檢察官偵查起訴暨移送併案審理。
    理  由
一、訊據被告丁○○固坦承於前揭時、地，竊取庚○○所有之車
    號CB-8812 號自小客車及車內之遠傳電信門號0000000000號
    SIM 卡1 張，並盜用該SIM 卡通信，及竊取乙○所有之車號
    DC-8052 號自小客車之犯行，並承認駕駛竊得之DC-8052 號
    自小客車前後衝撞，造成戊○○所有之車號HW-5827 號自小
    客車毀壞之情事，惟矢口否認有妨害公務之犯行，辯稱：戊○○、丙○○、甲○○等3 名員警下車後均未表明身分，即
    直接強拉其車門，其誤以為是車主找來的朋友，會對其不利
    ，才會開車前後衝撞，其當時並不知該3 人是警察云云。經
    查：
  (一)被告於前揭時、地，竊取庚○○所有之車號CB-8812 號自小
    客車及車內遠傳電信門號0000000000號SIM 卡1 張，並盜用
    該SIM 卡通信，獲取不法利益4,288 元，及竊取乙○所有車
    號DC-8052 號之自小客車，並駕駛該車衝撞戊○○所有之車
    號HW-5827 號自小客車，造成戊○○之車輛毀壞等犯行，業
    據被告於本院準備程序及審理時坦承不諱，核與證人庚○○
    、乙○、戊○○於本院證述之情節相符（見本院卷第58 頁
    、第96頁、第102 頁），復有台北市政府警察局北投分局車
    輛失竊證明單1 紙、台北市政府警察局北投分局車輛尋獲證
    明單2 紙、贓物認領保管單1 紙、遠傳電信門號0000000000
    號94年5 月電信費帳單及明細各1 份、估價單1 件、照片12
    幀等在卷可稽（見94年度偵字第4689號偵查卷第48、19、51
    、160 頁及94年度偵字第7219號偵查卷第26~31 頁第59~64
    頁），足認被告前開自白與事實相符，堪予採信，是該部分
    之事證明確，其犯行堪以認定。
  (二)又被告雖辯稱戊○○、丙○○、甲○○均未表明警察身份，
    故其並無妨害公務之犯意云云，惟查：被告經警盤查，拒絕
    下車並來回衝撞之經過，業據證人即台北市政府警察局北投
    分局長安派出所副主管戊○○到庭結證稱：「我們在附近埋
    伏，距離被告大約20公尺左右，我們發現被告開啟車門，我
    們就將車開到被告車子的左前方，由丙○○下車表明身份，
    拿出警員證並大喊『警察，下車』，我發現我們警員要他下
    車，但被告不接受，我有聽到被告加足馬力，開始衝撞，先
    撞我車子，當時警員丙○○就站在我的車子及贓車中間，看
    到這個情形丙○○就跳開，才沒有被2 台車夾到，此時我從
    駕駛座下車，我也大喊『警察，下車』，丙○○也有繼續喊
    ，我們想被告沒有下車的意思，我先對空鳴槍示警，這時被
    告還是沒有下車的意思，我就往該車的輪胎射擊，我再命令
    被告下車接受盤檢，被告繼續往前、後衝撞，但是因為後面
    有車擋住，所以車子衝不出去，來回衝撞3 次，致我的車右
    後車門及輪胎、右後檔泥板受到撞擊受損，我們才往該車駕
    駛坐下方射擊，聽到裡面被告有在叫，我就命令同仁馬上停
    止射擊，我請被告開車門，但他還是沒有開車門，後來他才
    打開車門並表示受傷，我們就通知救護車來，甲○○是開自
    己的車子與我們一起去，我們盤查時他也下車在被告車後警
    戒。」、「（被告是在你們提示證件前或後開始衝撞？）是
    我們警員下車盤查時，拿出證件並喊『警察，下車』時，及
    拉被告車門時，被告開始衝撞。」等語（見本院卷第95、96
    頁），核與證人丙○○於本院證述：「當時我是背1 個包包
    ，我用左手從包包裡拿出證件，在駕駛座玻璃旁提示給被告
    看，右手敲車門，並說『警察』，再用右手拉車門，拉不開
    。」、「（你下車時第一個動作如何？）我先拿證件，出示
    給被告看，要被告下車。」等語（見本院卷第99、100 頁）
    大致相符，且證人甲○○於偵查中亦結證稱：「時間大概到
    94年4 月30日凌晨1 點多左右發現有1 個男子走向開車把車
    門打開上車，之後丙○○就向前拍他玻璃出示證件，說警察
    ，請他下車，我就在後面警戒，副主管當時還在車子上，當
    時巷子沒有路燈..... ，所以他就往前開，差一點撞倒丙○○，他前面有一根電線桿，他就前進往左要偏出來，我就示
    意副主管開車擋住他去路，我往前要拍他後車窗要他下車，
    被告就將車子往後差一點撞到我，之後他又加速往前，正好
    副主管在他前面所以就撞到副主管的車子，副主管就對空鳴
    槍..... 」等語（見94年度偵字第4689號偵查卷第155 頁）
    ，是警員丙○○下車盤查時，確有先向被告出示證件並表明
    警察身份乙節，應堪認定。又上開地點位處郊區巷弄，凌晨
    時分相當安靜等情，亦據證人戊○○、丙○○到庭結證屬實
    （見本院卷第98、101 頁），並有現場照片12幀可資憑參（
    見94年度偵字第7219號偵查卷第59~64 頁），是衡諸當時環
    境之寧靜程度，及警員丙○○係緊靠於被告駕駛座旁出示證
    件並大喊「警察，下車」等情，被告對於丙○○及戊○○、
    甲○○等人均係執行勤務之員警乙事，應無誤認或不知之可
    能，其辯稱開車衝撞時不知丙○○等人係警察云云，顯屬卸
    責之詞，不足採信。其明知戊○○、丙○○、甲○○為警察
    ，正依法執行職務，竟為逃避查緝，以駕車前後衝撞之方式
    施以強暴之犯行，事證明確，堪以認定。
二、核被告所為，係犯刑法第320 條第1 項之竊盜罪、電信法第
    56條第1 項之盜用他人電信設備罪、刑法第135 條第1 項之
    妨害公務罪、刑法第354 條之毀損罪。又電信法第56條第1
    項明定以行為人意圖為自己或第三人不法之利益，為其主觀
    之犯罪構成要件，與刑法第339 條第2 項之詐欺得利罪相當
    ，當為刑法詐欺得利罪之特別規定，依特別法優於普通法之
    法規競合原則，僅論以電信法第56條第1 項之罪，特予敘明
    。被告先後2 次竊盜犯行及多次盜用他人行動電話SIM 卡通
    信之犯行，均係時間緊接，並觸犯構成要件相同之罪，顯係
    各基於概括犯意反覆為之，應依連續犯規定各論以一罪，並
    分別加重其刑。又被告為達盜用電信設備之目的而竊取該
    SIM 卡，其所犯竊盜罪與盜用他人電信設備通信罪間，有方
    法、目的之牽連關係，為牽連犯，應從一重論以盜用他人電
    信設備通信罪處斷。另被告於戊○○等人依法執行職務時，
    駕車多次來回衝撞之強暴舉動，時間密接，且係基於單一之
    犯意，接續進行，皆係其妨害公務行為之一部分，為接續犯
    ，應認為一罪。又被告以前述來回衝撞之強暴行為，同時觸
    犯刑法第135 條第1 項之妨害公務罪及刑法第354 條之毀損
    罪，為想像競合犯，應依刑法第55條前段之規定從一重之妨
    害公務罪處斷。被告所犯連續盜用他人電信設備罪與妨害公
    務罪之間，犯意各別，罪名不同，應分論併罰之。又被告竊
    取CB-8812 號自小客車及遠傳電信0000000000號SIM 卡1 張
    ，並盜用電信設備通信之犯行，雖未據公訴人起訴，惟與前
    揭業經公訴人起訴之犯罪事實間有連續犯及牽連犯之裁判上
    一罪關係，為起訴效力所及，本院自應一併審究，併予敘明
    。另被告丁○○曾於93年間因毒品案件，經本院以92年度簡
    字第494 號判決處有期徒刑3 月確定，於94年3 月31日執行
    完畢，有臺灣高等法院被告前案紀錄表1 件在卷可稽，其於
    受有期徒刑之執行完畢後，5 年內再犯本件有期徒刑以上之
    罪，為累犯，應依法加重及遞予加重其刑。爰審酌被告年輕
    力壯，不思循正當途徑獲取金錢財物，竟以不勞而獲之方式
    屢為竊盜及盜用電信設備之犯行，敗壞治安、危害社會安全
    ，甚為逃避查緝，罔顧值勤員警之生命、身體、財產安全，
    開車前後衝撞，及至腿部中彈受傷，方肯罷休，惡性非輕，
    且事後僅坦承部分犯行，亦未賠償戊○○所受損害，及其犯
    罪之動機、目的、手段、不法所得價值，並其素行、智識程
    度等一切情狀，量處如主文所示之刑，並定其應執行之刑。
    扣案之鑰匙1 支係被告所有供其竊車所用之物，業據被告供
    明在卷，爰依刑法第38條第1 項第2 款之規定宣告沒收；至
    扣案之手電筒1 支、蝴蝶刀1 把、手機1 支、SIM1張因與被
    告前開犯罪事實無關，亦非違禁物，自無需併予宣告沒收，
    併予敘明。
三、(一)公訴意旨另以被告與真實姓名年級不詳之人基於意圖為自
    己不法所有之犯意聯絡，由被告於前揭時、地竊取DC-8052
    號自小客車後，再由該不詳之人於同日晚上9 時及11時許，
    打電話給乙○恐嚇稱要5 萬元始能取回上開自小客車，使乙○心生畏懼，惟因嗣後該車經警方尋獲取回，故未得逞，因
    認被告尚涉犯共同恐嚇取財未遂罪嫌，且與前揭論罪科刑之
    竊盜罪部分有牽連犯之裁判上一罪關係。訊據被告丁○○堅
    詞否認此部分犯行，辯稱：其僅將竊車之事告訴己○○，並
    未告訴其他人，亦未要任何人打電話向車主恐嚇，不知車主
    為何會被恐嚇等語。經查：被害人乙○係於94年4 月29日晚
    上9 時及11時許，接獲不詳之人以0000000000門號撥打之恐
    嚇電話（該門號申請人楊秋林於申請後將門號交予真實姓名
    年籍不詳之人使用，故實際撥打該恐嚇電話者之身分不詳）
    ，此有乙○使用之0000000000門號通聯紀錄及0000000000門
    號之通聯紀錄各1 份在卷可資核對佐證（見94年度偵字第
    7219 號 偵查卷第53~57 頁、33~35 頁），又被告所使用之
    行動電話門號則為以其朋友陳怡君名義申請之0000000000號
    及其盜用庚○○SIM 卡之0000000000號，此業據被告供陳明
    確，並經其友人己○○指證屬實（見94年度偵字第4689號偵
    查卷第164 頁），惟經本院比對前述0000000000門號與被告
    所使用之0000000000、0000000000門號通聯紀錄，彼此間並
    無任何通信資料，亦未見有何關連性，則被告與該名使用
    0000000000門號撥打恐嚇電話之人間，究是否相識或有無犯
    意之聯絡，即屬可疑。且被告於竊取上開車輛後，即將竊車
    之事告知友人己○○，並於當天上午駕駛該車與己○○相約
    聊天、吃飯，詢問己○○能否幫忙處理贓車之零件、配備等
    情，除經被告供述在卷外，亦據證人己○○於偵查中及本院
    審理時證述明確（見同上偵查卷第163 頁、本院卷第63頁）
    ，是自上開車輛遭竊後至被害人乙○接獲恐嚇電話之間，至
    少即有被告及己○○知悉此一竊車之事，應堪認定，至己○○雖於警詢、偵查及本院審理時均矢口否認知悉車主電話及
    曾親自或由他人撥打恐嚇電話予車主，惟上開證述內容因涉
    及己○○自身有無參與恐嚇取財之犯行，其可信性本堪質疑
    ，且車主乙○係將聯絡電話置放於車內遮陽板，隨手翻找即
    可取得，則己○○有意或無意間得知並透露車主乙○之聯絡
    電話予他人，亦不無可能，自不能僅憑己○○在與己有利害
    關係之情形下所為之前開證述，斷認必係被告將車主乙○之
    電話告知他人，再由該人以電話恐嚇乙○。況被告於94年4
    月29日凌晨即已竊得乙○之DC-8052 號自用小客車，倘若其
    確有與不詳之人共同對乙○恐嚇取財之犯意聯絡，衡諸常情
    ，應會立即告知該名共犯並儘速實施恐嚇犯行，以免時間牽
    延橫生枝節，然被害人乙○竟於同日晚間9 時始接到第1 通
    恐嚇電話，距被告竊車得手時間已超過12小時以上，故被告
    與該名撥打恐嚇電話之人間究有無犯意之聯絡，抑或另有被
    告以外之人介入告知，亦值懷疑，此外，復查無其他積極證
    據足認被告與該名撥打恐嚇電話之人間，確有恐嚇取財之犯
    意聯絡，則被告該部分之犯行，原應為無罪之諭知，惟公訴
    人於起訴書中認此部分犯行，與前開論罪科刑之竊盜犯行間
    ，有牽連犯之裁判上一罪關係，爰不另為無罪之諭知。(二)公
    訴意旨又以被告駕駛乙○所有之DC-8052 號自小客車開車衝
    撞戊○○所有之HW-5827 號自小客車，造成上開2 車毀壞，
    因認被告以1 行為觸犯2 毀損罪等語，然按刑法第354 條之
    毀損罪，依同法第357 條之規定，需告訴乃論，而被害人乙○於94年4 月30日6 時30分許於臺北市政府警察局北投分局
    接受詢問時，雖曾表示要對被告提出告訴，惟觀諸該份筆錄
    內容並未提及車輛受損一事（見94年度偵字第4689號偵查卷
    第22~24 頁），自難認被害人乙○就被告毀損其車輛部分，
    業已提出告訴，此外，亦查無其他資料顯示乙○確已提出毀
    損告訴，則關於被告毀損DC-8052 號自小客車部分，既未經
    合法告訴，本應依刑事訴訟法第303 條第3 款規定諭知不受
    理，惟公訴意旨認此部分與前開有罪之毀損HW-5827 號自小
    客車部分有想像競合之裁判上一罪關係，爰不另為不受理之
    諭知，附此敘明。
據上論斷，應依刑事訴訟法第299 條第1 項前段、電信法第56條
第1 項、刑法第11條前段、第56條、第320 條第1 項、第135 條
第1 項、第354 條、第55條、第51條第5 款、第47條、第38條第
1項 第2 款、罰金罰鍰提高標準條例第1 條前段，判決如主文。
本案經檢察官陳銘鋒到庭執行職務
中　　華　　民　　國　　94　　年　　11　　月　　24　　日
                  刑事第二庭審判長法  官
                                  法  官
                                  法  官
以上正本證明與原本無異。
如不服本判決，應於判決送達後10日內，向本院提出上訴狀。
                            書記官  陳玉瓊
中　　華　　民　　國　　94　　年　　11　　月　　24　　日
附錄本判決論罪科刑依據之法條：
電信法第56條第1項
  意圖為自己或第三人不法之利益，以有線、無線或其他電磁方
  式，盜接或盜用他人電信設備通信者，處5 年以下有期徒刑，
  得併科新台幣150 萬元以下罰金。
刑法第320條第1項
  意圖為自己或第三人不法之所有，而竊取他人之動產者，為竊
  盜罪，處5 年以下有期徒刑、拘役或500 元以下罰金。
刑法第135條第1項
  對於公務員依法執行職務時，施強暴脅迫者，處3 年以下有期
  徒刑、拘役或300元以下罰金。
刑法第354條
  毀棄、損壞前2 條以外之他人之物或致令不堪用，足以生損害
  於公眾或他人者，處2 年以下有期徒刑、拘役或500 元以下罰
  金。
